【裁判字號】    96,交訴,89
【裁判日期】    970528
【裁判案由】    公共危險等
【裁判全文】
臺灣臺南地方法院刑事判決              96年度交訴字第89號
公  訴  人  臺灣臺南地方法院檢察署檢察官
被      告  丙○○
選任辯護人  陳靜娟律師
上列被告因過失致死等案件，經檢察官提起公訴（96年度調偵字
第281號、96年度偵字第5360號），本院判決如下：
    主  文
丙○○駕駛動力交通工具肇事，致人死而逃逸，處有期徒刑拾月
，減為有期徒刑伍月：又因過失致人於死，處有期徒刑壹年陸月
，減為有期徒刑玖月；應執行有期徒刑壹年壹月。
    事  實
一、丙○○明知其於民國96年1月1日19時許在嘉義縣民雄鄉友人
    住處飲用酒類後，已達不能安全駕駛動力交通工具之程度（
    酒精濃度值未經檢測），仍貿然駕駛車牌號碼TG-6770號自
    小客車欲返回臺南縣東山鄉住處，於同日21時30分許途經台
    南縣東山鄉縣○○村19公里處，其本應注意車前狀況
    ，並隨時採取必要之安全措施，而依當時天候晴、夜間有照
    明設施、柏油路面乾燥無缺陷、無障礙物、視距良好，客觀
    上並無不能注意之情形，竟疏未注意前方有黃郁雯騎乘腳踏
    車，致其所駕駛上開車輛車前連接腳踏板處之橫桿與黃郁雯
    所騎乘之腳踏車後輪的防塵罩發生碰撞，致使黃郁雯人、車
    倒地，因而受有顱骨骨折合併內出血之傷害，經送醫急救後
    仍於96年1月2日上午4時48分不治死亡。詎丙○○於肇事後
    ，非但未下車察看黃郁雯之傷勢，且亦未報警求援，即基於
    肇事逃逸之犯意，駕車逃離現場，嗣經警據報後循線分析台
    南縣東山鄉○○路口監視錄影帶及查訪證人後，於同年月8
    日查獲丙○○，始知悉上情。
二、案經黃郁雯之父黃姚蒼告訴，及臺南縣警察局白河分局報請
    臺灣臺南地方法院檢察署檢察官相驗後偵查起訴。
    理  由
壹、證據能力方面－
一、按被告以外之人，於審判外之言詞或書面陳述，除法律有規
    定者外，不得作為證據，刑事訴訟法第159條第1項定有明文
    。被告以外之人（包括證人、鑑定人、告訴人、被害人及共
    同被告等）於審判外之言詞或書面陳述，即所謂傳聞證據。
    由於傳聞證據有悖法院直接審理及言詞審理之精神，妨礙
    當事人之反對詰問權，影響程序正義之實現，除法律有規定
    者（如同法第159條第2項、同法第159條之1至之5、同法第
    206條等）外，原則上不具證據能力。本件證人甲○○於警
    詢中所為之陳述（參警卷第5頁至第7頁），係屬於被告以外
    之人，於審判外之言詞或書面陳述，且查無例外得以之作為
    證據之各種情形，其所為之陳述即無證據能力。
二、按被告以外之人於偵查中向檢察官所為陳述，除顯有不可信
    之情況者外，得為證據，刑事訴訟法第159 條之1第2項定有
    明文。偵查中對被告以外之人（包括證人、鑑定人、告訴人
    、被害人及共同被告等）所為之偵查筆錄，或被告以外之人
    向檢察官所提之書面陳述，性質上均屬傳聞證據。惟現階段
    刑事訴訟法規定檢察官代表國家偵查犯罪、實施公訴，依法
    其有訊問被告、證人及鑑定人之權，證人、鑑定人且須具結
    ，而實務運作時，檢察官偵查中向被告以外之人所取得之陳
    述，原則上均能遵守法律規定，不致違法取供，其可信度極
    高。職是，被告以外之人前於偵查中已具結而為證述，除反
    對該項供述得具有證據能力之一方，已釋明「顯有不可信之
    情況」之理由外，不宜遽指該證人於偵查中之陳述不具證據
    能力。本件證人甲○○於檢察官偵查中所為之陳述【參臺灣
    臺南地方法院檢察署96年度調偵字第281號偵查卷（以下簡
    稱上開偵B卷）第8頁至第9頁】，其未曾提及其於檢察官在
    偵查時有不法取供之情形，依上說明，該證人於偵查中之證
    言自具有證據能力。
三、按被告以外之人於審判外之陳述雖不符刑事訴訟法第159 條
    之1至之4等4條之規定，而經當事人於審判程序同意作為證
    據，法院審酌該言詞陳述或書面陳述作成時之情況，認為適
    當者，亦得為證據，刑事訴訟法第159條之5第1項定有明文
    。立法意旨在於傳聞證據未經當事人之反對詰問予以核實，
    原則上先予排除。惟若當事人已放棄反對詰問權，於審判程
    序中表明同意該等傳聞證據可作為證據；或於言詞辯論終結
    前未聲明異議，基於尊重當事人對傳聞證據之處分權，及證
    據資料愈豐富，愈有助於真實發見之理念，且強化言詞辯論
    主義，使訴訟程序得以順暢進行，上開傳聞證據亦均具有證
    據能力。卷附道路交通事故現場圖、道路交通事故調查報告
    表(一)、(二)，及奇美醫院柳營分院96年1月2日診斷證明書（參
    警卷第13頁至第15頁、第24頁），雖係被告以外之人於審判
    外之陳述，屬於傳聞證據，惟因被告及檢察官於本院96年8
    月6日準備程序處理有關證據能力之意見時，均同意將上開
    證據作為本案證據（參本院卷第38頁）。本院審酌上開證人
    之陳述均係本於自由意識所為之陳述，查無不當取供之情形
    ，以及物證、書證等證據與上開證言相符，審酌其等作成時
    之情況，認為適當，依據上開規定得為證據，而有證據能力
    。
四、按除顯有不可信之情況外，公務員職務上製作之紀錄文書、
    證明文書，得為證據，刑事訴訟法第159條之4第1款定有明
    文。卷附車牌號碼TG-6770號自小客車車籍作業系統-查詢認
    可資料（參警卷第26頁），係公務員職務上製作之紀錄文書
    、證明文書，依據上開規定得為證據，而有證據能力。
五、按訊問被告，應全程連續錄音；必要時，並應全程連續錄影
    。但有急迫情況且經記明筆錄者，不在此限。筆錄內所載之
    被告陳述與錄音或錄影之內容不符者，除有前項但書情形外
    ，其不符之部分，不得作為證據。刑事訴訟法第100條之1第
    1項、第2項分別定有明文。查：被告警詢時之陳述，所製作
    之筆錄（參警卷第8頁至第11頁），雖被告辯護人以有誘導
    訊問之嫌，而質疑其證據能力，惟經本院將該份警詢時之錄
    音，製作成逐字譯文後（參本院卷第115頁至第128頁），被
    告及其辯護人對該份逐字譯文之證據能力，已不爭執（參本
    院卷第152頁），且被告亦自承警詢時之意識清楚（參本院
    卷第166頁），因此，被告警詢時之陳述，本院以本院卷第
    115頁至第128頁所製作之逐字譯文為據。
六、按被告之自白，非出於強暴、脅迫、利誘、詐欺、疲勞訊問
    、違法羈押或其他不正之方法，且與事實相符者，得為證據
    。刑事訴訟法第156條第1項定有明文。因此，若被告之自白
    無出於強暴、脅迫、利誘、詐欺、疲勞訊問、違法羈押或其
    他不正之方法，且與事實相符者，自得認有證據能力。經查
    ：被告雖辯於警局製作之筆錄係遭到誘導訊問，無證據能力
    云云，惟被告於本院97年5月14日審理時，對審判長詢問何
    以警察找其製作筆錄時，自陳該警察原本即認識，以為該警
    察找其聊天等語（參本院卷第166頁），因此，實難認為被
    告在接受熟識警察詢問本件交通事故發生經過時，其自由意
    志有受到不正方法壓迫之可能。而被告於警詢時先自承於
    本件交通事故發生當天晚上7時許，自嘉義縣民雄鄉駕駛車
    牌號碼TG-6770號返家時，有酒醉駕車之情形（參本院卷第
    115頁至第117頁），且對警察告知本件交通事故發生經過後
    ，旋即坦承有駕車蛇行經過本件交通事故發生之地點，並撞
    到東西等情（參本院卷第118頁），雖先辯稱開車意識不清
    ，不知撞到的係人或東西云云（參本院卷第118頁），接著
    對警察詢問肇事經過時雖數度沈默不語（參本院卷第119頁
    ），然對警察詢問有無聽到或感覺到撞擊聲，係答稱：有（
    參本院卷第120頁），並稱感覺到撞到東西後，有將車停下
    ，因看不到任何東西，於是將車掉頭回家（參本院卷第122
    頁、第123頁），接著對警察詢問是否知悉撞到的是一名少
    女，係答稱不知情，直至製作筆錄當日即96年1月8日下午2
    時許，警察上門訪查時，才知道碰撞到係一名少女，且該名
    少女已死亡（參本院卷第123頁至第126頁），警察繼而告知
    被告，經查證結果本件交通事故之發生與其有直接之關係等
    語後，被告先沈默一會兒，旋即認本件交通事故之發生與之
    有關，願承擔責任，並稱係事後才知道撞到人（參本院卷第
    127頁），且表示願盡力來談和解等語（參本院卷第128頁）
    。由上述被告於警詢時所陳述之過程觀之，係被告先坦承有
    於本件交通事故發生時，酒醉駕車經過肇事地點，且察覺撞
    到東西後將車停下，但並不知撞到的是人，後因警察告知查
    訪之事證後，其才知悉撞死人，並旋即表示本件交通事故之
    發生與之有關，願意負責談和解，整篇警詢筆錄之逐字譯文
    中，警察訊問時之語氣、用語，並未見有何強暴、脅迫、利
    誘、詐欺或其他不正之情形，且有後列證人張志平、甲○○
    之證言佐證與事實相符（詳如後述），被告辯護人辯稱上開
    警詢筆錄因有誘導訊問之嫌，不得為證據云云，洵屬無據，
    不足採信。
七、傳聞法則乃對於被告以外之人於審判外之言詞或書面陳述，
    亦即針對被告以外之人於審判外以言詞或書面所為之供述證
    據而為之規範。卷附道路交通事故現場蒐證照片16幀（見警
    卷第16頁至第23頁）、相驗照片18幀【參臺灣臺南地方法院
    檢察署96年度相字第90號相驗卷（下稱上開偵A卷）第49頁
    至第56頁】、現場勘查報告所附照片134幀（現場勘查報告
    第6頁至第8頁、第26頁至第60頁），乃以科學、機械之方式
    ，對於所拍攝內容所為忠實且正確之記錄，性質上並非供述
    證據，應無刑事訴訟法第159條第1項規定之適用，附此敘明
    。
貳、被告辯解及本案爭點─
一、被告丙○○雖坦承於96年1月1日下午9時30分許，酒後駕駛
    車牌號碼TG-6770號自小客車，途經本件交通事故發生地點
    即台南縣東山鄉縣○○村19公里處（參本院卷第40頁
    、第165頁），且曾承認有過失致死及駕車肇事逃逸等犯行
    （參本院卷第12頁），惟事後又改口否認，辯稱：其並無駕
    車碰撞到被害人黃郁雯所騎乘之腳踏車云云。
二、辯護人則辯以：
  (一)證人甲○○之證述僅能證明當時行駛在伊前方之車輛為中華
    得利卡車種，然因伊未記下車號，無法認定該車即為被告所
    有之車牌號碼TG-6770號自小客車，且伊雖曾聽聞撞擊聲，
    惟亦未發現有撞及人、車之情形。
  (二)又被告所有之車牌號碼TG-6770號自小客車車齡已超過13年
    ，經長久之使用，車身難免留下與其他物品或車輛碰撞之痕
    跡，不得以該車車身上之擦刮痕、擦磨痕、碰損痕，而為被
    告有罪之認定，況若被告果有過失致死及駕車肇事逃逸等犯
    行之故意，其於96年1月1日發生本件交通事故後，應會儘速
    將該車進行維修，惟觀之96年1月8日警員勘查該車時所拍攝
    之照片，該車並無刻意清洗或修補之處。
  (三)由台南縣警察局96年2月16日南縣警鑑字第0962200261號鑑
    驗書可知，自被告所有車牌號碼TG-6770號自小客車上所採
    集到疑似組織及毛髮，並未檢出型別，無法比對；且內政部
    警政署刑事警察局96年2月15日刑鑑字第0960007520號鑑定
    書，亦認定自被害人黃郁雯所騎乘之腳踏車上所採集到之油
    漆擦痕，與被告所有車牌號碼TG-6770號自小客車所採集之
    油漆碎片之成分並不相符，因此，無法認定被告所有車牌號
    碼TG-6770號自小客車曾與被害人黃郁雯所騎乘之腳踏車發
    生擦撞。
  (四)被告於警詢時最初就本件交通事故何時發生、如何發生、及
    有無碰撞到東西、停車等節，均稱不知情，雖後來陳稱有碰
    撞到東西，並因而停車等語，然係因警員以主觀臆測及誘導
    之方式自問自答，並強勢要求被告回答之結果，上開陳述並
    非出於被告自願，不得以此遽為被告不利之認定。
三、本案爭點─
    本院綜合公訴人之論據及被告、辯護人之辯解，並經檢辯雙
    方在準備程序所整理之爭點，認定被告確於事實欄所載時、
    地，酒後駕駛車牌號碼TG-6770號自小客車行經該處（參本
    院卷第40頁），而被害人黃郁雯所騎乘之腳踏車遭人自後撞
    及，因而受有顱骨骨折合併內出血之傷害，到院前死亡，經
    心肺復甦急救後，仍於96年1月2日上午4時48分遭醫生宣告
    喪失生命跡象，有奇美醫院柳營分院96年1月2日診斷證明書
    、臺灣臺南地方法院檢察署96年1月2日勘驗筆錄、相驗屍體
    證明書、檢驗報告書各1份附卷可憑（參上開偵A卷第18頁至
    第26頁），並有道路交通事故現場圖、道路交通事故調查報
    告表(一)、(二)各1份，及照片14幀（參警卷第13頁至第15頁、
    第17頁至第23頁）附卷可稽。故本案爭點乃在被害人黃郁雯
    之死亡是否源於被告駕駛車牌號碼TG-6770號自小客車自後
    撞及伊所騎乘之腳踏車所致，繼究明本件交通事故肇責是否
    可歸於被告之過失，及被告是否有肇事逃逸之犯行。
參、本院得心證之理由─
一、經查：
  (一)由證人張志平於本院97年5月14日審理時證稱：「（問：本
    案車禍是否你參與勘查鑑識？）是的，本案我們接獲白河分
    局96年1月3日請求支援，我們就對死者黃郁雯之腳踏車進行
    採證，而於96年1月5日白河分局又請本課就593─HA號大貨
    車及3Ｍ─4577號貨車採證，但這二輛車子的採證是由我們
    課內股長許泱義負責，之後在96年1月8日並針對TG-6770 號
    自小客車採證，這部分是由我負責勘察採證。死者的腳踏車
    我們發現後輪的防塵罩上有撞擊的痕跡，後輪也有遭受撞擊
    的現象，後輪後座鐵架上有白色轉移漆物，所以我們研判該
    車是自後被追撞，並依據腳踏車後輪防塵罩上撞擊痕跡有個
    圓形撞擊痕，所以研判應是被圓形物體所撞。」、「（問：
    為何認為該車是被圓形物體所撞？）因為腳踏車後輪防塵罩
    原來的圓弧應是向下，而且圓弧的形狀應是在內側，而不是
    在外側，但勘查時發現圓弧的形狀是來自外側，研判應是遭
    受撞擊後所產生，而且該撞擊痕呈現圓弧狀，所以應是圓形
    物體所造成，但因當時尚不知道肇事車輛，所以只對腳踏車
    採證而已。」、「（問：是於何時研判死者腳踏車是被圓形
    物體所撞擊？）是在96年1月3日勘察採證死者腳踏車時即做
    此研判，並且認為該圓形物體應有白色烤漆。後來我們96年
    1月8日支援白河分局勘查TG-6770號自小客車時，發現該車
    在前防撞桿下緣位置與連接右側腳踏板之一根橫桿上都有很
    多的撞擊痕跡，而且該橫桿上的白色烤漆與死者腳踏車上的
    白色轉移漆物的外觀、色澤、型態均相類似，另外在TG-677
    0號自小客車前右前防護桿上金屬漆片，也與死者的腳踏車
    後輪防塵罩外側的金屬漆片顏色、光澤、外觀型態均相類似
    。另外我們腳踏車撞擊位置與TG-6770號自小客車的外來擦
    撞痕跡對擦撞高度做位高比對，比對結果：腳踏車防塵罩的
    後段的高度（照片編號第9號）與TG-6770號自小客車連接腳
    踏板的橫桿高度（照片編號122號）是相近的，差距不到五
    公分。我們針對TG-6770號自小客車可能的撞擊位置也測量
    了位高，因我們認為擦痕是新的痕跡，之後我們再與腳踏車
    的擦痕比對，認為兩者的位高是相近的。我們也針對死者穿
    著的衣服外觀條紋進行採證（照片編號127.128號），我們
    認為她的外套有與撞擊物體直接接觸，留下縱向的紋路，而
    在現場照片編號第83.84.85.86號上的TG-6770號自小客車右
    前車燈上方也有縱向的紋路的擦痕，所以研判TG-6770號自
    小客車上述的擦痕是來自死者的外套，但是牛仔外套上的縱
    向紋路間距沒有經過測量。」、「（問：上述採證研判，你
    們認為為何會發生擦痕紋路的轉移？）因死者牛仔外套上的
    鈕扣有白色漆物的轉移，我們認為可能死者本身也有遭受到
    撞擊，而且撞擊力道應該不小，另外勘察TG-6770號自小客
    車時，在其右前側護板有撞擊現象（編號79、80），其高度
    經過丈量是在110到130公分左右，而一個腳踏車騎士，騎車
    時上身衣服的高度，也大約這個高度。」、「（問：從編號
    83.84.85.86.128.129照片所示，你們研判TG-6770號自小客
    車右前車燈上的擦痕，似乎來自死者的牛仔外套，但腳踏車
    騎士有個高度，與TG-6770號自小客車右前車燈的相對位置
    之高度是否符合？）照片編號83.84.85.86上的模痕印就是
    編號79右前車燈上方護板位置的凹痕，我們丈量凹痕高度約
    110到130公分，且刑事組承辦人員於相驗時曾聽法醫提到死
    者曾遭撞擊，所以綜合上述資料我們研判認為TG-6770號自
    小客車有撞擊到死者。」、「（問：TG-6770號自小客車的
    何處撞擊到腳踏車何處）？兩車的接觸應只是瞬間而已，所
    以我們認為TG-6770號自小客車腳踏板的橫桿撞擊腳踏車後
    輪的防塵罩，腳踏車鐵架被擠往上，而造成腳踏車人、車分
    離。」等語可知（參本院卷第156頁至第158頁），被告所駕
    駛TG-6770號自小客車車前連接腳踏板處之白色圓柱橫桿應
    有自後撞擊被害人黃郁雯所騎乘之腳踏車之後輪防塵罩，導
    致被害人黃郁雯人、車分離而倒地，在被害人黃郁雯倒地前
    ，伊所穿著之牛仔外套有碰撞到被告所駕駛TG-6770號自小
    客車右前車燈上方，導致該處留下與被害人黃郁雯所穿著之
    牛仔外套相同之縱向的紋路的擦痕，且被害人黃郁雯所穿著
    之牛仔外套的鈕釦上亦有白色漆物的轉移。
  (二)被害人黃郁雯因本件交通事故致左腰部至左臀部處受有撞挫
    傷、皮下大面積血腫等傷害，有臺灣臺南地方法院檢察署檢
    驗報告書1份附卷可參（參上開偵A卷第25頁），足證被害人
    黃郁雯背面之左腰部至左臀部間確實曾受到外力撞擊；再參
    以被害人黃郁雯所穿著之牛仔外套，穿著後之長度下緣約位
    於穿著者的腰部至臀部間，且留有白色漆物的轉移物之鈕釦
    係位在背面左下邊緣，有台南縣警察局白河分局轄內黃郁雯
    車禍死亡案現場勘查報告（下稱上開現場勘查報告）內編號
    127、128現場照片2幀在卷可參（參上開現場勘查報告第58
    頁），證人張志平上開證述稱被告所駕駛TG-6770號自小客
    車右前車燈上方之縱向的紋路的擦痕，係因該車擦撞到被害
    人黃郁雯所穿著之牛仔外套後所留下等語，與事實相符，堪
    以採信。
  (三)承辦員警將採自被告所有TG-6770號自小客車右前車輪框架
    上之疑似組織及毛髮，與被害人黃郁雯之父黃姚蒼之唾液送
    交台南縣警察局鑑識課進行比對，然係因送檢證物未檢出足
    資比對結果，才無法比對，並非比對結果，二者不符，有台
    南縣警察局92年2月16日南縣警鑑字第0962200261號函所附
    鑑驗書1份附卷可參（參本院卷第75頁），因此，自難僅以
    上開鑑驗書為被告有利之認定。
  (四)承辦員警係將採自被告所有TG-6770號自小客車右前腳踏板
    連接橫杆上之油漆擦痕及右前防護桿上之屑片送交內政部警
    政署刑事警察局鑑定（參上開現場勘查報告第24頁），因此
    ，內政部警政署刑事警察局96年2月15日刑鑑字第096000752
    0號鑑定書記載送鑑證物「（一）編號C-18、C-19，油漆擦
    痕，2件，採自TG-6770號〈C車〉左前腳踏板連接之橫桿。
    （二）編號C-28，油漆碎片，1包，採自TG-6770號〈C 車〉
    左前方防護桿上之屑片。」等語，應係「（一）編號C-18、
    C-19，油漆擦痕，2件，採自TG-6770號〈C車〉右前腳踏板
    連接之橫桿。（二）編號C-28，油漆碎片，1包，採自TG-67
    70號〈C車〉右前方防護桿上之屑片。」等語之誤載，合先
    敘明。而承辦員警將上開證物併同被害人黃郁雯所騎乘腳踏
    車之標準漆、後座座椅鐵橫桿上及後座座椅後端鐵橫桿上之
    油漆擦痕送交內政部警政署刑事警察局鑑定結果，成分均不
    相似，雖有上開鑑定書1份在卷可憑（參本院卷第70頁至第7
    4頁），惟因現場勘察、證物採取過程對於整體鑑定結果研
    判影響甚鉅，故欲引用本鑑定結果時，請務必配合現場實際
    狀況與所採證物相互之關連性、考量疑似擦撞點之相對高度
    是否吻合、疑似擦撞點所可能形成之擦痕是否能對應等條件
    ，並參酌相關偵查情形審慎綜合研判案情，亦據該鑑定書敘
    明甚詳（參本院卷第74頁）。是查，本件交通事故發生後事
    隔7日即96年1月8日始尋獲被告所駕駛之車號TG-6770號自小
    客車，並由承辦警員就該車進行勘查，因此，勘查當日之車
    況是否與本件交通事故發生時即96年1月1日相同，尚有疑義
    ；再查，承辦員警採證烤漆後，有做過初篩，即先作顯微鏡
    的檢視，其結果無論在外觀、色澤、型態上都認為是相似的
    ，才再送刑事警察局鑑驗，亦據證人張志平證述明確（參本
    院卷第158頁），而本院判斷被告所駕駛TG-6770號自小客車
    ，確與被害人黃郁雯所騎乘腳踏車發生擦撞，係由證人張志
    平前開所述採證物的相關連性（即被告所駕駛TG-6770號自
    小客車右前腳踏板連接橫杆之白色烤漆與被害人黃郁雯所騎
    乘腳踏車白色轉移漆物，二者無論在外觀、色澤、型態上都
    認為是相似的）、擦撞點之相應高度（即被害人黃郁雯所騎
    乘腳踏車防塵罩後段高度，與被告所駕駛TG-6770號自小客
    車右前腳踏板連接橫杆高度，二者係相近的，差距不到5公
    分；又被害人黃郁雯所穿牛仔外套鈕釦上有白色漆物之轉移
    ，而伊騎乘腳踏車時所穿該衣服的高度，與被告所駕駛TG-6
    770號自小客車右前側護板遭撞擊之痕跡，二者高度經過丈
    量均約在110到130公分左右），及擦撞點所可能形成之擦痕
    （即被害人黃郁雯所穿牛仔外套上之縱向的紋路，與被告所
    駕駛TG-6770號自小客車右前車燈上方之縱向的紋路相符）
    等語綜合研判，因此，亦難僅以上開送鑑定之油漆擦痕成分
    比對結果不符，而遽為被告有利之認定。況由下列證據，益
    證被告所駕駛TG-6770號自小客車確實有自後撞擊被害人黃
    郁雯所騎乘之腳踏車。
  (五)被告警詢時即自陳於96年1月1日晚上21時30分許駕駛TG-677
    0 號自小客車，行經本件交通事故之發生地點時，有感覺撞
    東西，撞到之後有停車，但未下車查看，就將車迴轉駛離現
    場等語（參卷附警詢筆錄譯文即本院卷本院卷第120頁至第
    123 頁），且於檢察官96年1月18日、96年4月26日偵查時亦
    分別陳稱：「（問：你有無發生車禍撞擊到人嗎？）我當天
    是開車號TG-6770號綠色得利卡的箱型車去嘉義民雄談生意
    ，晚間吃完飯有喝啤酒約3杯，然後回到我位於東山鄉○○
    村○○○街32號家的途中，在165縣道由北往南方向撞到東
    西，但是我不知道撞到什麼東西，撞到之後隔了一段路程我
    有下車察看，但是沒有看到撞到什麼東西。」（參上開偵A
    卷第59頁至第60頁）、「（問：對於證人陳述說你有停車，
    有何意見）我知道有我停車。」、「（問：你停車要做什麼
    ？）因為感覺有撞到東西。但是我看不到。」等語（參上開
    偵B卷第9頁），核與證人甲○○於檢察官96年4月26日調查
    時、及本院97年1月3日審理時分別具結證稱本件交通事故發
    生前，與被告所駕駛車牌號碼TG-6770號自小客車相同車種
    即中華得利卡、車身上半部為綠色之箱型休旅車自台南縣東
    山國中開始，曾行駛在伊所駕駛之Q6-2910號自小客車之前
    ，該車於行經本件交通事故發生地點即台南縣東山鄉縣○○村19公里處，蛇行於人行道與汽車道之間，並繼而發
    生碰撞聲，發生碰撞聲之後，該中華得利卡車輛之駕駛人曾
    將車靠右停在路旁等語相符（參上開偵B卷第8頁、本院卷第
    95頁至第99頁），與被告供述內容互核無異，足認被告上開
    自白確與事實相符。
  (六)被告雖於96年7月16日提出刑事準備書狀後，改稱其非為
    本件交通事故之肇事者云云，然本件交通事故係於96年1月1
    日發生，被告於96年1月8日至警局接受調查時、96年1月18
    日及96年4月26日檢察官訊問時，與本院96年6月27日準備程
    序期日開庭時（參本院卷第115頁至第128頁、上開偵A卷第
    59 頁至第60頁、上開偵B卷第9頁、本院卷第12頁），對其
    曾於96年1月1日下午21時30分許，駕駛車牌號碼TG-6770號
    自小客車行經本件交通事故之發生地點，當時感覺有撞到東
    西，並因而停車察看等情供承不諱，且對其警詢時之意識，
    亦稱清楚等語（參本院卷第166頁），並於檢察官96年1月18
    日調查時及本院96年6月27日準備程序期日，均明確陳稱就
    本件交通事故之發生，承認有過失致死之責任（參上開偵A
    卷第60頁、本院卷第12頁），又於96年2月8日檢察官訊問時
    陳稱願與告訴人黃姚蒼洽談和解等語（參上開偵A卷第68頁
    ），卻於本件事故發生後歷經警訊、偵審多次調查後之1年7
    個月餘，始翻異前詞，改稱其非本件交通事故之肇事者云云
    ，與常理有違，顯屬推諉之詞，不足採信。
  (七)按汽車行駛時，駕駛人應注意車前狀況及兩車併行之間隔，
    並隨時採取必要之安全措施，道路交通安全規則第94條第3
    項定有明文。被告曾考領有普通貨車駕駛執照，有卷附證號
    查詢汽車駕駛人資料可憑，對於上開規定，自不得諉稱不知
    ，其駕車行駛時，即應確實注意遵守上開規定謹慎駕駛。而
    當時天候晴、夜間有照明設施、柏油路面乾燥無缺陷、無障
    礙物、視距良好，客觀上並無不能注意之情事，有道路交通
    事故調查報告表(一)1份附卷可證（參警卷第14頁），然被告
    竟仍疏不注意，於飲酒後已達無法安全駕駛交通工具之狀態
    ，猶仍駕駛自小客車行駛於道路，且未注意車前狀況，自後
    撞擊被害人黃郁雯所騎乘之腳踏車而發生本件交通事故，並
    致被害人黃郁雯因而死亡，被告之駕駛行為存有過失，且該
    過失與被害人黃郁雯死亡之間有相當因果關係。
  (八)繼前所述，本件交通事故既係被告駕車時，未注意車前狀況
    而肇事，被告對發生於視線前方之事故，當無不知之理，其
    於本件交通事故發生後，未停車對傷者採取必要救護措施，
    旋續駕車離去，足認其有肇事逃逸之故意，要為明灼。
  (九)綜上所述，本件事證明確，被告過失致人於死、肇事逃逸等
    犯行，足堪認定，應予依法論科。
肆、論罪科刑之理由─
  (一)核被告所為，係犯刑法第276條第1項之過失致死罪及第185
    條之4之肇事致人死而逃逸罪。又被告於肇事後，未施以救
    護，另行起意逕行逃逸，所犯過失致死罪與肇事致人死而逃
    逸罪2罪間，犯意各別，行為互殊，應予分論處罰。另被告
    於警詢、偵審中就其於本件交通事故發生時，有酒醉駕車一
    事，均坦誠不諱（參本院卷第117頁、上開偵A卷第60頁、本
    院卷第165頁），且證人甲○○亦證稱當時行駛在其前方之
    中華得利卡車輛，自台南縣東山國中開始迄本件交通事故發
    生之地點，一路係蛇行駕駛（參上開偵B卷第8頁、本院卷第
    95頁）；又被害人黃郁雯所騎乘之腳踏車刮地痕之起點，係
    在路肩，伊應係騎乘腳踏車行駛於路肩時，遭被告駕駛車牌
    號碼TG-6770號自小客車自後撞擊，顯見被告當時應係酒後
    駕車，致無法為安全之駕駛行為；雖因被告係於本件交通事
    故發生後7日即96年1月8日始為警查獲，而無法測量其於本
    件交通事故發生時即96年1月1日之酒精濃度值，因此，就其
    是否涉犯刑法第185條之3之服用酒類，不能安全駕駛動力交
    通工具而駕駛罪部分，未據檢察官提起公訴，然依道路交通
    管理處罰條例第86條第1項：「汽車駕駛人，無駕駛執照駕
    車、酒醉駕車、吸食毒品或迷幻藥駕車、行駛人行道或行經
    行人穿越道不依規定讓行人優先通行，因而致人受傷或死亡
    ，依法應負刑事責任者，加重其刑至二分之一。」之規定，
    只要酒醉駕車，因而致人受傷或死亡，依法應負刑事責任時
    ，即需就致人受傷或死亡部分之刑事責任加重其刑至二分之
    一，並未要求需該名駕駛人酒醉駕車部分，亦遭受刑事處罰
    時，才有上開加重刑罰之適用，從而，被告酒醉駕車因而致
    人死亡，應依道路交通管理處罰條例第86條第1項規定，就
    其所犯過失致死罪部分加重其刑。
  (二)本院審酌被告未遵守道路交通安全規則酒醉駕車，過失程度
    實屬嚴重，無視其他道路使用人生命及財產安全之心態，終
    至肇事致被害人黃郁雯死亡，所生損害甚大，且肇事後復未
    協助救護、旋即逃逸，罔顧他人生命、身體，惡性非輕，且
    犯後否認犯行，態度惡劣，且迄今尚未與被害人家屬就民事
    賠償事宜達成和解等一切情狀，分別量處如主文所示之刑，
    並定其應執行刑。
  (三)又被告犯罪之時間，係在96年4月24日之前，且所犯罪名又
    非中華民國96年罪犯減刑條例第3條所列不得減刑之範圍，
    應依同條例第2條第1項之規定，分別應減其宣告刑期2分之1
    ，並定其應執行刑。
伍、適用之法律─
  (一)刑事訴訟法第299條第1項前段。
  (二)刑法第185條之4、第276條第1項、刑法施行法第1條之1。
  (三)道路交通管理處罰條例第86條第1項。
  (四)中華民國96年罪犯減刑條例第2條第1項第3款、第7條、第10
    條。
本案經檢察官乙○○到庭執行職務。
中    華    民    國    97    年    5     月    28    日
                  交通法庭  審判長法  官  張維君
                                  法  官  蔡直青
                                  法  官  陳淑勤
以上正本證明與原本無異。
如不服本判決應於收受本判決後10日內向本院提出上訴書狀，並
應敘述具體理由。如未敘述上訴理由者，應於上訴期間屆滿後20
日內向本院補提理由書狀（均須按他造當事人之人數附繕本）「
切勿逕送上級法院」。
                                  書記官  陳金堂
中    華    民    國    97    年    5     月    28    日
附錄本案論罪科刑法條全文--
刑法第185條之4：
駕駛動力交通工具肇事，致人死傷而逃逸者，處6月以上5年以下
有期徒刑。
刑法第276條第1項：
因過失致人於死者，處二年以下有期徒刑、拘役或三千元以下罰
金。


司法院資訊處製作；財團法人民間司法改革基金會備份。
